【裁判字號】    95,訴,221
【裁判日期】    950414
【裁判案由】    毒品危害防制條例
【裁判全文】
臺灣基隆地方法院刑事判決               95年度訴字第221號
公  訴  人  臺灣基隆地方法院檢察署檢察官
被      告  乙○○
                    （另案在臺灣基隆監獄執行中）
上列被告因毒品危害防制條例案件，經檢察官提起公訴（95年度
偵字第313 號），被告並為有罪陳述，本院合議庭乃裁定由受命
法官獨任以簡式審判程序進行審理，並判決如下：
    主  文
乙○○施用第一級毒品，累犯，處有期徒刑拾月，扣案之第一級
毒品海洛因淨重零點壹捌公克均沒收銷燬、注射針筒伍支均沒收
。
    事  實
一、乙○○前因違反毒品危害防制條例案件，經本院於民國92年
    4 月3 日，以91年度訴字第687 號判處有期徒刑六月確定，
    於93年3 月3 日入監執行，93年8 月9 日縮刑期滿執行完畢
    。
二、乙○○前因二度施用毒品案件，經觀察、勒戒後，認均無繼
    續施用毒品之傾向，先、後於89年1 月25日、90年6 月5 日
    經釋放出所，並由臺灣基隆地方法院檢察署檢察官分別於89
    年1 月17日，以89年度毒偵緝字第5 號為不起訴處分確定；
    於90年5 月31日，以90年度毒偵緝字第78號為不起訴處分確
    定。乃又因第三度施用毒品，經法院裁定令入戒治處所施以
    強制戒治，惟於戒治程序執行完畢以前，即因毒品危害防制
    條例於93年1 月9 日修正施行而經釋放出所，致未完成本次
    毒癮戒斷療程（此部分所涉刑事犯罪，業經本院以91年度訴
    字第687號判處罪刑確定，並執行完畢，詳如前述）。
三、乙○○猶不思戒除毒癮，於觀察勒戒之毒癮戒斷療程執行完
    畢後五年以內，復基於同時施用第一級毒品海洛因及第二級
    毒品安非他命類（安非他命暨甲基安非他命）之故意，於95
    年1 月3 日下午1 時30分許，在基隆市仁愛區○○○路104
    巷88號5 樓其住處，以將海洛因及安非他命類混合後置入自
    行組裝之吸食器內燒烤使生霧化白煙再以口鼻吸食之方式，
    同時施用第一級毒品海洛因暨第二級毒品安非他命類1 次。
    嗣為警於95年1 月4 日下午1 時30分許，在基隆市○○路、
    培德路口盤查查獲，並扣得乙○○所有，甫購入而未及施打
    之第一級毒品海洛因淨重0.18公克及注射針筒5 支，經採其
    尿液送驗，結果呈嗎啡（海洛因代謝後尿液檢出成份）、安
    非他命暨甲基安非他命陽性反應，始知上情。
四、案經基隆市警察局第一分局移送臺灣基隆地方法院檢察署檢
    察官偵查起訴。
    理  由
壹、程序事項
    本案被告乙○○所犯者非為死刑、無期徒刑、最輕本刑為三
    年以上有期徒刑之罪或高等法院管轄第一審案件，其於準備
    程序進行中，先就被訴事實為有罪之陳述，經告知其簡式審
    判程序之旨，並聽取公訴人、被告之意見後，本院業已依刑
    事訴訟法第二百七十三條之一第一項規定，裁定由受命法官
    獨任以簡式審判程序進行本案之審理。
貳、實體事項
一、前揭事實業據被告乙○○於本院審理時坦承不諱，並有被告
    所有之注射針筒5 支、第一級毒品海洛因淨重0.18公克扣案
    及法務部調查局95年2 月27日調科壹字第320003508 號鑑定
    通知書正本1 紙在卷可佐；而被告為警查獲後所採集之尿液
    檢體，經基隆市警察局第一分局送請昭信科技顧問股份有限
    公司以氣相層析質譜儀法為確認檢驗之結果，呈嗎啡（海洛
    因代謝後尿液檢出成份）、安非他命暨甲基安非他命陽性反
    應，亦有昭信科技顧問股份有限公司95年2 月17日濫用藥物
    尿液檢體檢驗報告正本1 紙暨基隆市警察局第一分局偵辦毒
    品案件尿液檢體對照表正本1 件在卷可考；參之以酵素免疫
    分析或薄層定性分析等方式為初步篩檢者，檢驗結果雖有相
    當程度偽陽性之可能，然以氣（液）相層析、質譜分析之儀
    器為交叉確認者，檢驗結果出現偽陽性之機率則極低，因而
    具有公信力，核足為對涉嫌人不利之認定；暨一般人注射海
    洛因經體內吸收代謝約30分鐘以後，乃轉換以嗎啡為主要成
    份（主要型態），陸續隨尿液排出體外，並以最初6 至12小
    時之排泄量最多。若以日計，約有80% 之毒品代謝物（嗎啡
    ），可在注射後24小時以內隨尿液排出體外，至其他剩餘劑
    量則可在數日內分別隨尿液排出體外；又安非他命類經口服
    投與後，70% 約於24小時以內自尿液中排出，90% 則於96小
    時以內自尿液中排出，是實務目前固衡常以尿液檢測判斷受
    驗者曾否施用毒品，惟鑑於國內現階段針對尿液所檢測者，
    僅為該尿液是否呈安非他命類陽性反應而已，至其實際投與
    量之多寡，則每因安非他命之檢出與個人投與方式、投與量
    、體質、採尿時間，乃至檢驗儀器之精密度等諸多因素息息
    相關，而無從憑以精確推斷，遑論進而據以回推（自受驗者
    採集尿液之時間回推）其精確之投與時間。然則，自受驗者
    口服投與後所得檢測出安非他命之通常時間推斷，其投與時
    間距離其採尿時間最長可能不會超過4 日。此復曾經法務部
    調查局以90年4 月12日陸(一)字第90133335號函、行政院衛
    生署藥物食品檢驗局以81年2 月8 日（）藥檢壹字第0011
    56號函釋在案。勾稽以觀，足見被告於本院審理時之任意性
    自白，與事實相符，堪可採信。又被告前因二度施用毒品案
    件，經觀察、勒戒後，認均無繼續施用毒品之傾向，先、後
    於89年1 月25日、90年6 月5 日經釋放出所，並由臺灣基隆
    地方法院檢察署檢察官分別於89年1 月17日，以89年度毒偵
    緝字第5 號為不起訴處分確定；於90年5 月31日，以90年度
    毒偵緝字第78號為不起訴處分確定等情，並有臺灣高等法院
    被告前案紀錄表、前揭不起訴處分書附卷可考。綜上所陳，
    本案事證明確，被告於觀察勒戒之戒毒療程執行完畢後，五
    年以內再犯施用毒品之犯行，堪可認定，應依法論科。
二、論罪科刑：
  (一)查海洛因、安非他命類分別係毒品危害防制條例所列管之第
    一級、第二級毒品，此為該條例第二條第二項第一款、第二
    款所明定。按犯毒品危害防制條例第十條之罪（施用毒品罪
    ）者，檢察官應聲請法院裁定，令被告入勒戒處所觀察、勒
    戒，經勒戒處所陳報，認受觀察、勒戒人無繼續施用毒品傾
    向者，應即釋放，並為不起訴之處分；認有繼續施用毒品傾
    向者，即應聲請法院裁定令入戒治處所強制戒治，俟強制戒
    治期滿釋放，再為不起訴之處分。惟依上揭規定觀察勒戒或
    強制戒治執行完畢釋放後，五年內再犯毒品危害防制條例第
    十條之罪（施用毒品罪）者，檢察官即應依法追訴，毒品危
    害防制條例第二十條第一項、第二項、第二十三條第二項分
    別定有明文。又按諸立法理由所稱：「觀察、勒戒或強制戒
    治後五年後再犯者，顯見前所實施之觀察、勒戒或強制戒治
    已足以遮斷其施用毒品之癮，為期自新及協助其斷除毒癮，
    對此五年後再犯者爰明定仍適用初犯之規定，先經觀察勒戒
    、強制戒治之程序」，足見所謂「觀察、勒戒或強制戒治執
    行完畢釋放」之所重，實乃「依法律規定所實施之觀察勒戒
    、強制戒治療程是否業已完成戒斷」。即經觀察、勒戒後，
    倘認無繼續施用毒品傾向而經釋放者，則應認為療程已經完
    成；倘經觀察、勒戒後，認仍有繼續施用毒品之傾向，因尚
    須依毒品危害防制條例第二十條第二項規定繼續施以強制戒
    治，則其療程當然尚未結束。再依舊法停止強制戒治出所者
    ，依法應付保護管束；茲該保護管束處分既係強制戒治處遇
    程序之延續，則在保護管束期間尚未屆滿以前，當認為戒斷
    療程尚未完成，強制戒治亦未執行完畢。至92年7 月9 日修
    正公布、93年1 月9 日生效施行之毒品危害防制條例（即現
    行有效之毒品危害防制條例），因業已明定五年內再犯者，
    僅須進行刑事訴追，而不再施以觀察、勒戒或強制戒治，部
    分依舊法執行觀察勒戒或強制戒治療程者，乃因法律修正施
    行而經免除觀察、勒戒或強制戒治之執行，並於93年1 月9
    日經釋放出所；然此項戒毒療程之中斷，既係肇因於法律另
    有規定，則其釋放出所，即非因毒癮戒斷完成之可比，參諸
    前揭說明，此類因法律修正而於93年1 月9 日經釋放出所之
    情形，當非毒品危害防制條例第二十條第三項、第二十三條
    第二項所稱之「觀察、勒戒或強制戒治執行完畢釋放」。合
    先說明。
  (二)核被告於觀察勒戒之戒毒療程執行完畢後，五年以內再犯施
    用第一級毒品海洛因、第二級毒品安非他命類之行為，係犯
    毒品危害防制條例第十條第一項之施用第一級毒品罪、同條
    第二項之施用第二級毒品罪。被告持有第一級毒品海洛因、
    第二級毒品安非他命類之低度行為，應分別為施用第一級、
    第二級毒品之高度行為所吸收，均不另論罪。又起訴書雖誤
    繕被告施用毒品之時地，然此業據蒞庭檢察官於未變動其社
    會基本事實同一性之前提下，當庭更正如本判決事實欄之所
    載，本於檢察一體之原則，本院當以蒞庭檢察官所到庭更正
    者，為起訴所指之犯罪時地。被告係以一個將海洛因及安非
    他命類混合後置入自行組裝之吸食器內燒烤使生霧化白煙再
    以口鼻吸食之方式，同時施用第一級毒品海洛因暨第二級毒
    品安非他命類，觸犯構成要件不相同之法條罪名，為異種想
    像競合犯，應依刑法第五十五條規定，從一較重之毒品危害
    防制條例第十條第一項之施用第一級毒品罪名處斷。被告曾
    有如前所述之犯罪科刑及刑之執行情形，此有臺灣高等法院
    被告前案紀錄表在卷可參，其於有期徒刑執行完畢後，五年
    以內再犯本起最重本刑有期徒刑以上之罪，為累犯，應依刑
    法第四十七條規定，加重其刑。本院審酌被告犯罪之動機、
    吸食頻率、曾有施用毒品之前科仍不知戒除，惟慮及其犯後
    坦承犯行、所犯乃戕害自己身心健康，尚未危及他人等一切
    情狀，量處如主文所示之刑。
  (三)扣案白粉，淨重0.18公克，核屬毒品危害防制條例所明定列
    管之第一級毒品海洛因，此有法務部調查局95年2 月27日調
    科壹字第320003508 號鑑定通知書正本1 紙在卷足考，應依
    毒品危害防制條例第十八條第一項前段規定，宣告沒收併銷
    燬之。至扣案之注射針筒5 支，核屬一般市售之藥用注射針
    筒，均非專供施用毒品之器具，且亦未經開封使用，此業據
    本院當庭勘驗無誤，製有勘驗筆錄在卷足佐；兼以扣案注射
    針筒5 支，均係被告購入擬恃以施打第一級毒品海洛因之所
    用，此亦據被告敘明在卷，是其自屬被告所有，供犯罪預備
    之物，爰依刑法第三十八條第一項第二款規定，併予宣告沒
    收。
據上論斷，應依刑事訴訟法第二百七十三條之一第一項、第二百
九十九條第一項前段，毒品危害防制條例第二十三條第二項、第
十條第一項、第二項、第十八條第一項前段，刑法第十一條、第
五十五條、第四十七條、第三十八條第一項第二款，判決如主文
。
本案經檢察官甲○○到庭執行職務。
中    華    民    國    95    年    4     月    14    日
                  刑事第三庭法  官  王慧惠
以上正本證明與原本無異。
對於本件判決如有不服，應於收受送達後10日內，向本院提出上
訴書狀，上訴於臺灣高等法院，並按他造當事人之人數附具繕本
。
中    華    民    國    95    年    4     月    14    日
                            書記官  王一芳
附錄論罪法條
毒品危害防制條例第10條第1項、第2項
施用第一級毒品者，處 6 月以上 5 年以下有期徒刑。
施用第二級毒品者，處 3 年以下有期徒刑。


司法院資訊處製作；財團法人民間司法改革基金會備份。
